臺灣高等法院臺南分院刑事判決　　　　　 九十二年度上易字第三五六號　　潛
　　　上　訴　人
　　　即　被　告　乙　○　○
　　　選任辯護人　葉　天　祐　律師
　　　　　　　　　黃　裕　中　律師
右列上訴人因業務過失重傷害案件，不服臺灣嘉義地方法院九十年度易字第一○○五
號中華民國九十二年三月二十七日第一審判決（起訴案號：臺灣嘉義地方法院檢察署
九十年度偵字第五六○七號），提起上訴，本院判決如左：
      主      文
原判決撤銷。
乙○○無罪。
      理      由
一、公訴意旨以：乙○○係址設嘉義市○○路五三九號財團法人嘉義基督教醫院（下
    稱嘉基醫院）心臟專科醫師，為從事業務之人，於民國（下同）八十五年九月十
    一日早上五時十五分許，李振發因身體極端不適，至該院急診室就醫，主訴吐血
    、頭暈，經急診檢查後，該院醫師已發現巨大心臟陰影，為心包膜填塞須緊急醫
    療處置，乙○○當時為值班心臟專科醫師，理應在急診室立即插管引流心包膜積
    液，而依當時情形，又無不能積極進行心包膜引流醫療行為情事，竟未積極進行
    心包膜引流之醫療行為，致李振發發生血壓下降、血氧濃度下降、及缺氧過久，
    造成長期重度昏迷不醒之植物人狀態之重傷害。嗣於九十年三月十六日，李振發
    之配偶甲○○始知悉當時主治醫師為乙○○而提出告訴。認乙○○涉犯刑法第二
    百八十四條第二項後段之業務過失重傷害罪嫌。
二、被告乙○○辯護人辯稱：告訴人甲○○已逾告訴期間始提出告訴，依法應不得提
    出告訴云云，並提出民事起訴狀、診斷證明書影本，證明告訴人早已知悉急診主
    治醫師為被告。惟按刑事訴訟法第二百三十七條第一項固規定告訴乃論之罪，其
    告訴應自得為告訴之人知悉犯人之時起，於六個月內為之。此之所謂「知悉犯人
    」，係指得為告訴之人確知犯人之犯罪行為而言，以其主觀為標準，且其知悉必
    須達於確信之程度，故若事涉曖昧，雖有懷疑未得實證，因而遲疑未告，其告訴
    期間並不進行（最高法院七十一年度台上字第六五九○號判決參照）。告訴人甲
    ○○就本件醫療糾紛行為，原係以案外人蔡朝仁為被告而提出民事訴訟，嗣於八
    十九年十二月十六日接獲原審八十六年度訴字第五二四號民事判決，由判決理由
    中，始確認急診過程中有重大醫療過失，應負過失責任之人為被告，因而提出告
    訴；是其告訴期間，應自告訴人確知被告為應負責之人時起算。縱原審前開民事
    案件審理過程，雖非無跡證認被告為應負責之主治醫師，但就告訴人主觀而言，
    未經法院確切裁判，實難確知除前開民事案件被告蔡朝仁外，另有應負責之主治
    醫師，被告辯護人提出民事起訴狀、診斷證明書影本，亦無法證明告訴人確實知
    悉應負重大醫療過失之醫師為被告，是告訴人陳稱於收受原審前開民事判決後方
    知於急診過程中有重大醫療過失，負責之主治醫師為被告，應認可採，辯護人所
    持辯解，尚非可取。告訴人提起本件告訴，自未逾六個月告訴期間，合先明。
三、訊據被告乙○○固不否認為李振發急診當日之心臟科值班主治醫師，並為李振發
    施行醫療行為等情事，然矢口否認有醫療過失犯行，辯稱：行政院衛生署醫事審
    議委員會編號：八七○○一、八七二一七、八八○八四及八九○二七鑑定書，非
    針對我個人部分之鑑定，因將被害人李振發依一般病患鑑定，我當時非被告亦無
    法參與答辯，故不正確。至原審及鈞院之鑑定，始對我個人部分之鑑定，認我在
    急診室之醫療行為，已盡醫師之責任，無疏失情事云云。
四、經查：
(一)本件被害人李振發因血壓下降、血氧濃度下降、及缺氧過久，造成長期重度昏迷
    不醒之植物人狀態之重傷害，有李振發病歷資料在卷可稽。告訴人曾以李振發重
    傷害事故，訴請蔡朝仁及嘉基醫院連帶損害賠償，原審於審理此民事事件時，先
    後四次囑託行政院衛生署醫事審議委員會鑑定，行政院衛生署醫事審議委員會第
    八七○○一號鑑定書第一次鑑定之結論：「綜上，本件醫療過程中，院方於九月
    三日未及時作正確診治，先喪失治療先機，隨後在九月十一日急診處理又有所延
    誤，致生病患長期昏迷的不幸結果，其醫療過程顯有疏失。」有該會八十七年七
    月七日衛署醫字第八七○四一二二二七號函附八七○○一號鑑定書可憑。行政院
    衛生署醫事審議委員會第八七二一七號鑑定書，第二次鑑定結論：「事實上，此
    等病例在臨床上並不多見，依查詢近年來病例報告及論文所述，因畸型合併心膜
    積液填塞之病況甚為少見（指手術之前），而此案例中，醫師蔡朝仁診治病患解
    決其畏寒、發燒，以及心包膜積液甚而心衰竭種種棘手問題，毅然決定進行手術
    ，並且成功地初步解決病患的問題，是值得肯定的。然而就事論事，手術後發生
    心包膜積血時，因其門診醫師之敏感度不夠，抑或急診室之反應處理發生疏失而
    錯失早期治療之良機，殊為可惜。」有該會八十八年二月二十六日衛署醫字第八
    八○一三九六五號函附八七二一七號鑑定書可憑。行政院衛生署醫事審議委員會
    第八八○八四號鑑定書，第三次鑑定結論：「綜合上述之說明，對於合併感染上
    中膈之成熟性囊狀畸形瘤侵犯上腔靜脈、無名靜脈、心包膜及心包液，做有效的
    ２／３切除並加以引流，是成功的表現。但對於後來漸出現的心包膜積液累積，
    雖然有連續Ｘ光片及２－ＤCardiac Echo檢查，但未做處理，直到九月十一日急
    診時才診斷出心包膜填充症郤無當場處理，雖然後來有效減壓引流，但似有耽誤
    治療之適當時機，造成腦部缺氧之憾。」有該會八十八年八月十八日衛署醫字第
    八八○五五六四八號函附八八○八四號鑑定書可憑。行政院衛生署醫事審議委員
    會第八九○二七號鑑定書，第四次鑑定結論：「上述之誤判（Chest PA〈胸部Ｘ
    光片〉誤判Chest pain〈胸痛〉），可對第一次八七○○一號鑑定書中，鑑定意
    見三所述，院方於九月三日未及時作正確診治，先喪失治療先機，是可以平反的
    。惟本案疏失之爭議點是在九月十一日心包膜積液之引流時機，因此誤判Chest
    PA為Chest pain，對疏失爭議並無影響。」有該會八十九年六月一日衛署醫字第
    八九○二八○四六號函附八九○二七號鑑定書可憑。行政院衛生署醫事審議委員
    會編號：八七○○一、八七二一七、八八○八四及八九○二七鑑定書，先後四次
    鑑定認被害人李振發事後心因性休克，主因係急診室未及時引流心包膜積液所致
    ，亦即急診室「引流時機之錯失」，與引流方式無直接關聯。
(二)原審審理時，被告聲請由其提出說明與提問，再囑託行政院衛生署醫事審議委員
    會鑑定「貴會編號八七○○一、八七二一七、八八○八四及八九○二七鑑定意見
    ，是否因本案被告乙○○為急診當時值班心臟專科醫師而有不同，若有，則請參
    考被告聲請狀所提意見與請求鑑定事項，再為鑑定。」據行政院衛生署醫事審議
    委員會編號0000000號鑑定書，第五次鑑定鑑定意見：「(一)『醫學上對心
    包膜積液患者所採取之各種引流方式，在患者意識清醒之情況下，是否均需先麻
    醉後始可施行？』醫學上對心包膜積液患者治療，可採外科積液引流術和內科心
    包膜積液引流術。內科心包膜積液引流術，可以在患者清醒下，以局部麻醉方
    式，在心臟超音波導引下，以針筒抽取。外科心包膜積液引流術可分（Ａ）左
    側前胸打開法（或稱心包膜開窗術），因為要打開胸壁進入有負壓的左側胸腔，
    因此，而在全身麻醉及氣管插管下進行。（Ｂ）胸骨劍突下引流法，因為要用手
    術剪切除胸骨劍突下和下壓橫膈膜才能完成，病患需要全身麻醉，及在麻醉醫師
    協助下完成。但若病人心包膜積液壓力已達填充飽和時，則要在麻醉醫師監控下
    ，先局部麻醉露出心包膜，再以小切口減壓，再上全身麻醉完成手術。外科法適
    合大量後復發性積液及長期引流使用。(二)『以超音波穿刺引流心包膜積液，其應
    由何種路徑進入？本案若施行此種引流方法，在達到心包膜前，是否需先通過第
    一次手術時各項器官及腫瘤？就本案患者曾於八十五年八月十三日施行正中胸骨
    切開手術，及患者體內有三分之二含消化、或胰臟組織腫瘤侵犯心臟、大血管
    、心包膜之情況下，採取超音波穿刺引流是否有造成針抽之風險？』依第八版高
    級心臟救命術（八五年，金石圖書公司）第二五六頁所載，正規超音波穿刺引流
    心包膜積液，有三種穿刺途徑可以使用：劍突下穿刺，可以避免刺到肋膜及冠
    狀動脈，緊急時最廣用。胸骨左側緣第五肋間處刺入，此處心包膜通常被肺所
    覆蓋，而且傷及冠狀動脈左前降枝，危險較高。由心尖處插入，因經過肺，其
    發生氣胸、傷及冠狀動脈左前降枝的危險高。為防止傷及心臟及冠狀動脈，在穿
    刺心包膜的長針下，加裝心電圖的胸前導程電線相連，且依心電圖的變化來執行
    以上三種方法，可減少風險。如果沒有胸前導程，為挽救心包膜填充病人，只有
    冒險使用脊椎麻醉用的長針試探方法，再用較大徑針，近點平行刺入引流量緊急
    穿刺法。這些方法有兩個先決條件，要有心臟超音波確定心包膜液位置，在心電
    圖和血壓監測下完成，這些都是需要設備和有經驗的心臟科醫師來完成。本案病
    人做過正中胸骨切開術，做過部分畸胎瘤及心包膜部分切除已經一個月，心包膜
    、心臟及胸骨之間解剖位置已變更，正前面心包膜已經消失，心臟可能直接粘連
    在胸壁之下，心包積液位置移動變位，要進行正規穿刺或緊急穿刺，危險性增高
    ，直接傷及心臟或冠狀動脈，易造成心律不整的機會。(三)『患者在急診室意識清
    楚，可否在未經麻醉前，經由第一次正中胸骨切開下段刀口將之切開，以手指探
    查心包膜積液？又以患者腫瘤未完全切除，及曾經施行正中胸骨切開手術之情形
    下，經由正中胸骨或左前胸切開，何種方式沾黏程度較低？』胸骨劍突下心包膜
    引流術是常規引流術之一，臨床常見。依一九九六年版 Glenn's胸心外教科書，
    可以局部麻醉或全身麻醉下完成，以10－15公分長切口，因為要切除胸骨劍突，
    壓下橫膈膜才完成，牽引露出心包膜，在病人有心包膜填充症、血壓、心跳不安
    定時，可以先局部麻醉後再全身麻醉，但需要麻醉醫師共同監控。臨床上胸骨突
    下引流術是在使用心包膜完整，或一般開心手術後心包膜沒有切除之情形下使用
    。但在危急情況下，可以局部麻醉及用手指探查心包膜，加以小切口緊急引流。
    本案八十五年八月十三日行正中胸骨切開腫瘤部分切除及部份心包膜切除術，因
    此，心包膜的前壁部分已經被切除，心臟直接粘在前胸壁或胸骨之下，是合理的
    推斷。(四)『若考量前開各項情況以觀，被告決定採左前胸切開引流方法，是否其
    風險及困難均較超音波穿刺或正中胸骨切開為低？』本案病人患廣泛漏潤性前縱
    膈膜腔畸胎瘤，波及上腔及無名靜脈合併心包膜肋膜積水，畸胎瘤 5×10×10公
    分大小，腫瘤壞死助細菌感染，無法根除，只能部分切除及部分心包膜切除，再
    發心臟積液自然過程。因正中胸骨切開及最大可能切除腫瘤外，胸骨正後方的心
    包膜已切除。心臟前面的胸骨下已無心包膜覆蓋，心臟可能沾在胸壁組織之下，
    正常心包膜心臟胸壁和肋膜和關係位置已變化，超音波穿刺或正中胸骨切開引流
    術，都有較高直接傷及心臟的危險，就本案而言，左前胸切開引流是風險較低的
    。」有該會九十一年十一月六日衛署醫字第○九一○○七三四○七六號函所附編
    號0000000號鑑定書附原審卷可參，認被害人李振發「左前胸骨切開引流
    是風險較低的」，即認被告當時所採取之「引流方式」風險較低，與上開行政院
    衛生署醫事審議委員會編號：八七○○一、八七二一七、八八○八四及八九○二
    七鑑定書四次鑑定，認被害人李振發事後心因性休克，主因係急診室未及時引流
    心包膜積液所致，即急診室「引流時機之錯失」，不相符合。
(三)本院審理時，依被告請求函囑行政院衛生署醫事審議委員會第六次鑑定，據該會
    第0000000號鑑定書鑑定意見：「(一)、對血壓心跳呼吸較為安定之病人進
    行正規胸骨下穿刺心包膜積液引流術，先決條件是要有心臟超音波確定心包膜積
    液位置，並在心電圖和血壓監控下進行，因為有刺傷心臟和引發心律不整的可能
    ，一般由有經驗的心臟科醫師來操作。本案病人在急診時血壓 94/54毫米汞柱，
    心跳44次，呼吸急促（ 29/ min），情況不穩，更需要心跳血壓呼吸心電圖與血
    氧飽和濃度的監測，和維持恆定，這些工作依賴麻醉科醫生共同全程監控下才能
    進行局部麻醉進行穿刺。本案的特殊背景是病人一個月前因畸胎瘤與心包膜積液
    而且切除腫瘤和正中胸骨後心包膜，又因胰臟酵素作用更加沾黏，心臟直接沾黏
    在胸骨之下，已沒有心包膜與液體隔開保護，胸骨下穿刺傷及心臟機會更高。如
    發生狀況要胸骨切開時在局部麻醉下是無法繼續完成胸骨打開。本案如要進行胸
    骨下心包積液穿刺宜在手術室有麻醉醫師協助之下進行最妥，如無手術室設備和
    密切生理監控下，局部麻醉胸骨下穿刺可能發生心臟損傷，使病人情況立即惡化
    。(二)心包膜積液，使用胸骨劍突下引流術，在心包膜完整患者，可以切除胸骨突
    後下壓橫隔，觸摸到堅硬緊實深色心包膜，可以快速完成引流。在開心手術後病
    人，一個月內，如果出現心包膜積液惡化時，因為一般開心手術都不切除心包膜
    ，可以循原正中胸骨刀口下端以小切口打開進入，手指探到鼓漲心包膜，輕易完
    成引流。因此小切口引流方式之順利端賴心包膜的完整，與未曾被切除所保留了
    正常的相關解剖位置。依照嘉義基督教醫院手術紀錄與手術素描圖，本案病人正
    前面心包膜已經手術切除，心臟事實上已經緊貼於胸骨與胸壁之下，又因為腫瘤
    局部切除，殘存胰臟組織酵素刺激造成沾黏更加快速，累積心包膜積液自然移到
    心臟的兩側與心臟的後下面，劍突下小切口引流術和穿刺引流術都無法順利引流
    ；如果勉強進行會遇到如第二次開心手術常遇因沾黏剝開傷及心臟，造成大出血
    等等更大的危機。相較如果採用左前胸開胸心包膜引流術，則因為是第一次開入
    沒有沾黏，也沒有變更的解剖位置，直接撥開肺臟找到心包膜切開就可以引流，
    沒有傷及心臟的危險。就本個案而言，危險度相差很大。(三)正如編號九一○一三
    一號鑑定所示，本案病人因為第一次正中胸骨切開手術進行畸胎瘤的部分切除和
    正前方心包膜的切除，胸腔和心臟之間已無心包膜覆蓋，心臟可能直接沾黏在胸
    腔組織之下，又因為殘留畸胎瘤有胰臟組織酵素使得沾黏更加嚴重，這種正前方
    心包膜消失和沾黏使得超音波穿刺或正中胸骨切開引流都有直接傷及心臟的危險
    ，左前胸開胸引流手術風險，全面性手術和引流方式都比較低。(四)黃慶宗醫師上
    述的醫療行為都是常規全身麻醉不可缺少的必要步驟，提前在加護病房中完成，
    有助節省麻醉醫師的工作時間，可以提早進行手術，準備工作不但沒有延遲，反
    而是積極準備企圖心的表現。」有行政院衛生署醫事審議委員會九十二年十一月
    二十七日衛署醫字第○九二○二一六九二七號函附0000000號鑑定書可憑
    。認被告上述的醫療行為都是常規全身麻醉不可缺少的必要步驟，提前在加護病
    房中完成，有助節省麻醉醫師的工作時間，可以提早進行手術，準備工作不但沒
    有延遲，反而是積極準備企圖心的表現。即認被告無過失責任可言。
(五)本院因行政院衛生署醫事審議委員會上開六次鑑定意見不一致，乃依職權函詢行
    政院衛生署醫事審議委員會：「(一)乙○○醫師於八十五年九月十一日嘉義基督教
    醫院急診室處理情形，貴會第0000000號鑑定書，第十項鑑定意見(四)認：
    『乙○○醫師上述的醫療行為都是常規全身麻醉不可缺少的必要步驟，提前在加
    護病房中完成有助節省麻醉醫師的工作時間，可以提早進行手術，準備工作不但
    沒有延遲反而是積極準備企圖心的表現。』而據貴會八七○一號鑑定書認『隨後
    在九月十一日急診處又有所延誤，致生病患長期昏迷的不幸結果。其醫療過程顯
    有疏失。』八七二一七號鑑定書認『抑或急診室之反應處理發生疏失早期治療之
    良機，殊為可惜。』八八○八四號鑑定書認『直到九月十一日急診時才診斷心包
    膜填充症郤無當場處理，雖然後來有效的減壓引流，但似有耽誤治療之適當時機
    ，造成腦部缺氧之憾。』八九○二七號鑑定書認『抑或急診室之反應處理發生疏
    失而失早期治療之良機，殊為可惜。』0000000號鑑定書認『就本案而言
    ，左前胸骨切開引流是風險較低的。』前後見解似有歧異，其原因為何，請予釋
    明？(二)依貴會鑑定意見：『急診處又有所延誤』『抑或急診室之反應處理發生疏
    失』，到底係乙○○醫師有『錯失引流時機』疏失，抑係急診室其他醫護人員處
    理之疏失？(三)貴會鑑定意見：『抑或急診室之反應處理發生疏失而失早期治療之
    良機』，是否為乙○○醫師反應處理發生疏失，抑係急診室其他醫護人員反應處
    理之疏失？(四)又鑑定意見認：『乙○○醫師上述的醫療行為都是常規全身麻醉不
    可缺少的必要步驟，提前在加護病房中完成有助節省麻醉醫師的工作時間，可以
    提早進行手術，準備工作不但沒有延遲反而是積極準備企圖心的表現。』是否認
    乙○○醫師於八十五年九月十一日急診室處理情形已盡醫師之職責？另依嘉義基
    督教醫院之設備，『心包膜引流』手術，需動用多少人手，需用多少時間？以當
    日凌晨五時十五分許，嘉義基督教醫院人力設備是否足以執行該手術？如人力設
    備不足情況下，是否由乙○○醫師一人之力即能立刻動手術？乙○○醫師僅『實
    施心臟手術前之準備措施』，是否按其情節已盡醫師職務應注意，並能注意之責
    任？(五)並請進一步說明，乙○○醫師於急診室加護病房「實施心臟手術前之準備
    措施，未積極進行『心包膜引流』醫療行為」，是否因實施手術團隊未到齊所致
    ？抑係其醫術未臻成熟，判斷錯誤，認僅作此處理即可？乙○○醫師是否按其情
    節已盡醫師職務應注意，並能注意之事項？(六)請再依附送之資料，鑑定上開事項
    。」據行政院衛生署醫事審議委員會編號0000000鑑定書之第七次鑑定意
    見為：「(一)本會八七○○一、八七二一七、八八○八四、八九○二七等鑑定認為
    在門診追蹤，誤失早期診斷心包膜填充症之先機，直到九月十一日急診時才確認
    ，並且急診室未當機緊急引流，錯失引流先機。其後發現病歷記載ＣｈｅｓｔＰ
    Ａ被誤讀為Ｃｈｅｓｔ  ｐａｉｎ，病人未依醫囑來接受心臟超音波檢查，自誤
    早期診斷之機會。判定急診室有處理失誤是依據一般正常開心手術，在心包膜完
    整沒有切除時，手術後發生心包膜填充症時，應在診斷之後，立刻進行超音波或
    心電圖導引以長針穿刺心臟心前方心包膜或以小切開方式進行胸骨下端心包膜切
    開引流手術，緊急減壓解除心包膜填充症。成功大學三次鑑定判斷沒有疏失後，
    本會也詳細研究手術記錄之記載，因本病患已經在第一次手術時切除心臟正前方
    之心包膜，心臟與前胸壁之間的相關解剖位置已經沒有心包膜，心臟直接在胸壁
    之下，以針穿刺或小開口胸骨下切開心包膜皆有直接傷及心臟造成穿刺損傷，心
    臟引起出血之危機。本案負責之心臟外科醫師在急診室即認清這一點，並且向家
    屬說明以左側開胸引流是危險較低的引流方式。但左側開胸引流要打開負壓的左
    側肋膜腔，只能在全身麻醉氣管插管下才能進行，因此無法在急診室中進行。本
    會○九一○三一及0000000鑑定書認為急診處理之心臟外科醫師處置此特
    殊病患之作法合理，所以有不同的判定。(二)(三)本會八七○○一等鑑定應為急診室
    處理有所延誤或失當，其判定基於：早期處理之良機是依據正常開心手術，心包
    膜完全沒有切除，心臟包被在心包膜和心包液下，如果發生手術後心包膜填充症
    ，應該即刻在急診室在心臟超音波導引下，以穿刺或以小切口打開胸骨下端劍突
    下切開心包引流，來解除心包膜填充症，不能有所延誤。但是本案已如(一)所述，
    切除心臟前方大部分之心包膜，無法採用針刺或小開刀切除心包膜之急診處置宜
    送到開刀房，在麻醉醫師插氣管會麻醉之下，進行左前胸切開引流。此外，急診
    處醫師賴志成已在高院台南分院九十年十一月三日地字一一三六四號判決不起訴
    。(四)乙○○醫師於八十五年九月十一日在急診室之處理已盡醫師之責。依嘉義基
    督教醫院之設備，左前胸切開引流手術需要動用麻醉醫師以氣管插管陽壓呼吸之
    下，密切監視血壓，心跳和氧含接收下進行，至少需要麻醉科及手術人員及工作
    小姐等四人以上，當日凌晨五時十五分嘉義基督教醫院有進行之能力，但手術室
    正好有另外一個手術進行中，因此乙○○醫師無法一個人進行該手術，因此把病
    人護送到加護病房並且親自守候並準備手術各項工作，是已盡醫師之責任。
    (五)乙○○在急診及加護病房無法進行心包膜引流手術，是該項左前胸開胸引流手
    術要有麻醉插管陽壓呼吸及手術室設備、麻醉監測下進行，並非醫師未臻成熟判
    斷錯誤，事實上已盡醫師之責任。」有行政院衛生署醫事審議委員會九十三年八
    月五日衛署醫字第○九三○二一八二五四號函附0000000號鑑定書可憑。
    亦認被告乙○○醫師於八十五年九月十一日在急診室為被害人李振發處理已盡醫
    師之責，即無過失可言。該會八七○○一、八七二一七、八八○八四、八九○二
    七等鑑定書之鑑定意見，是依據一般正常開心手術，在心包膜完整沒有切除時，
    手術後發生心包膜填充症時，應在診斷之後，立刻進行超音波或心電圖導引以長
    針穿刺心臟心前方心包膜或以小切開方式進行胸骨下端心包膜切開引流手術，緊
    急減壓解除心包膜填症。被害人李振發因已經在第一次手術時切除心臟正前方之
    心包膜，心臟與前胸壁之間的相關解剖位置已經沒有心包膜，心臟直接在胸壁之
    下，以針穿刺或小開口胸骨下切開心包皆有直接傷及心臟造成穿刺損傷，心臟引
    起出血之危機。本案負責之心臟外科醫師在急診室即認清這一點，並且向家屬說
    明以左側開胸引流是危險較低的引流方式。但左側開胸引流要打開負壓的左側肋
    膜腔，只能在全身麻醉氣管插管下才能進行，因此無法在急診室中進行。該會○
    九一○三一及0000000鑑定書認為急診處理之心臟外科醫師處置此特殊病
    患之作法合理，所以有不同的判定。
(六)綜上所述，被告之醫療行為，自無公訴人所指訴業務過失重傷害罪嫌，尚不能證
    明被告犯罪。
五、原審未予詳為剖析調查，逕為被告有罪判決，洵有不當。被告上訴否認有過失，
    指摘原判決不當，自屬有據。爰將原判決撤銷，為被告無罪判決之諭知，
六、據上論斷，應依刑事訴訟法第三百六十九條第一項前段、第三百六十四條、第三
    百零一條第一項，判決如主文。
本案經檢察官劉欽銘到庭執行職務。
中  華  民  國      九十三      年        十        月        六        日
                                臺灣高等法院臺南分院刑事第一庭
                                    審判長法官  黃    崑    宗
                                          法官  田    平    安
                                          法官  蔡    長    林
右正本證明與原本無異。
不得上訴。
                                    法院書記官  李    培    薇
中  華  民  國      九十三      年        十        月        七        日
